【裁判字號】    99,台上,2969
【裁判日期】    990513
【裁判案由】    殺人等罪
【裁判全文】
最高法院刑事判決            九十九年度台上字第二九六九號
上  訴  人  台灣高等法院檢察署檢察官
上  訴  人
即  被  告  甲○○
上列上訴人等因被告殺人等罪案件，不服台灣高等法院中華民國
九十八年七月九日第二審更審判決（九十七年度重少上更(四)字第
一八六號，起訴案號：台灣基隆地方法院檢察署九十一年度少偵
字第三號），提起上訴，本院判決如下：
    主  文
上訴駁回。
    理  由
按刑事訴訟法第三百七十七條規定，上訴於第三審法院，非以判
決違背法令為理由，不得為之。是提起第三審上訴，應以原判決
違背法令為理由，係屬法定要件。如果上訴理由書狀並未依據卷
內訴訟資料，具體指摘原判決不適用何種法則或如何適用不當，
或所指摘原判決違法情事，顯與法律規定得為第三審上訴理由之
違法情形，不相適合時，均應認其上訴為違背法律上之程式，予
以駁回。本件原判決撤銷第一審之科刑判決，改判論處上訴人即
被告甲○○對於女子以強暴、脅迫之方法而為性交而故意殺被害
人罪刑（經依自首及刑法第六十三條第一項規定遞減其刑後，處
有期徒刑十一年），並就其被訴加重強盜部分，諭知無罪之判決
。已就前述有罪部分，詳敘認定犯罪事實所憑之證據及其認定之
理由，並對上訴人否認犯罪之辯詞，如何不足採信，均已依據卷
內資料，詳予指駁，從形式上觀察，並無任何違背法令之處。查
被告於民國九十年十月三十日之警詢筆錄內容，業據檢察官於偵
查中、第一審及原審前審分別勘驗警詢錄音帶無誤，並分別製有
勘驗筆錄足憑，而被告甫入台灣基隆看守所羈押時之健康檢查表
內，並無受傷之記載，亦有該所九十三年三月九日基所戒字第０
九三００００六三二號函可稽（見更一審卷第四八至五０頁）；
另被告於九十年十一月一日寫下自白書、繪製水果刀及「ＧＡＭ
ＥＢＯＹ」掌上型電動遊戲機圖樣及其於是日警詢之自白，均經
錄音錄影，被告於過程中並未受到任何強暴脅迫或其他不正方法
取供，該錄影帶並經第一審於九十一年六月十日勘驗無誤（見第
一審卷第一三四頁），且被告之父蘇○○於九十年十一月二十一
日前往看守所探視，被告亦告知其父本案係其個人所為，並無共
犯等語，有台灣基隆看守所被告接見記錄卡可按，並經該所戒護
員陳○○於第一審審理中證述屬實，被告亦自承當時確曾如此說
沒有錯等語（見第一審卷第四六、一五０、一九七頁、更二審卷
二第三一頁）。原判決依憑上情，並參酌證人張○○、楊○○、
李○○、郭○○之證言，台北縣政府警察局瑞芳分局九十二年三
月二十五日瑞警刑字第０九二０００四０九四號函及台灣基隆看
守所保管金分戶卡等證據，認被告之警詢自白係出於自由意志而
具有證據能力，已於理由內詳予說明，經核於法洵無違誤。而證
據之取捨及事實之認定，為事實審法院之職權，苟其判斷無違經
驗法則或論理法則，即不能任意指為違法。原判決依憑被告於警
詢及檢察官偵查時之自白，卷附刑案現場照片、台灣台北地方法
院檢察署相驗屍體證明書、驗斷書、勘驗筆錄、台灣高等法院檢
察署法醫中心高檢醫鑑字第一一０二鑑定書及勘驗被害人吳○
○（真實姓名年籍詳卷）屍體之照片一０四幀、原審前審勘驗水
果刀之勘驗筆錄及拍攝之照片、被告於八十六年八月間因案被查
獲時於警局拍攝有身高刻度（一六八公分）之照片，參酌證人林
○○、陳○○、廖○○之證言及交通部中央氣象局九十三年三月
八日中象參字第０九三０００一一四五號函暨所附之逐日逐時氣
象資料以及卷內其他證據調查之結果，綜合研判，認被告關於強
制性交並殺害被害人部分之自白，與前揭證據顯示之情節相符，
確有如其事實欄所載之強制性交而故意殺害被害人犯行，已詳敘
其取捨證據及認定事實之心證理由，並本於前述審理所得心證，
參酌第一審將被告送往財團法人長庚紀念醫院○○分院過程中顯
現之情形（見該院九十一年六月十四日長庚院基字第一五八四號
函檢送之精神鑑定報告書）及囑託法務部調查局為測謊鑑定時之
反應（見該局九十一年七月二十二日調科參字第０九一００四三
六六九０號測謊報告書）等情，認不能單憑原審前審另囑託法務
部調查局測謊「研判未說謊」之鑑定結果（見該局九十二年二月
十七日調科參字第０九二０００三四五九０號測謊報告書），即
為被告有利之認定，已於理由內詳予說明，所為論斷無違經驗法
則及論理法則，不能任意指為違法。被告上訴意旨，對於原判決
該部分究竟如何違背法令，並非依據卷內資料為具體指摘，徒執
陳詞，而為事實之爭辯，並對原審採證認事之職權行使，任意爭
執，難謂已符合首揭法定上訴要件，其上訴違背法律上程式，應
予駁回。另檢察官就被告犯罪事實，應負舉證責任，並指出證明
之方法，為刑事訴訟法第一百六十一條第一項所明定。因此，檢
察官對於起訴之犯罪事實，應負實質之舉證責任。倘其所提出之
證據，不足為被告有罪之積極證明，或其闡明之證明方法，無從
說服法院形成被告有罪之心證，基於無罪推定之原則，自應為被
告無罪之諭知。而認定犯罪事實所憑之證據，無論直接或間接證
據，其為訴訟上之證明，須於通常一般之人均不致有所懷疑，而
得確信其為真實之程度者，始得據為有罪之認定，倘其證明尚未
達到此一程度，而有合理之懷疑存在時，事實審法院復已就其心
證上理由予以闡述，敘明其如何無從為有罪之確信，因而為無罪
之判決，尚不得任意指為違法。又被告之自白，不得作為有罪判
決之唯一證據，仍應調查其他必要之證據，以察其是否與事實相
符。刑事訴訟法第一百五十六條第二項定有明文。公訴意旨認被
告除前述強制性交而殺害被害人之犯行外，尚持水果刀脅迫被害
人，至使不能抗拒而強盜其皮包內之新台幣（下同）一百元紙鈔
二張及硬幣約四十元云云，係以被告之自白及被害人之母劉○○
、姑姑吳○○之證言為主要之論據。原判決以被告於警詢中，對
於強盜被害人財物之數額，或稱從被害人皮包內拿取「三百元」
左右，或稱「一百元紙鈔二張及硬幣約四十元」，及檢察官偵查
中，則稱「幾百元」云云，所為自白內容並不一致，而劉○○及
吳○○對於事發時被害人之皮包內究有現金若干，均未能明確指
證，而經勘驗該皮包結果，其內尚有一元硬幣二十三枚，被告若
確有強盜犯行，何以未將全部金錢取走？亦值存疑。且查無其他
積極證據足證被告確有前開加重強盜之犯行，認不得以被告前述
關於強盜部分有瑕疵之自白，為有罪判決之唯一證據，因而就此
部分為被告無罪之諭知，已詳敘其綜合卷內證據調查之結果，仍
無從為被告強盜部分有罪確信之心證理由，所為論斷俱有卷內證
據資料足憑，尚不能任意指為違法。檢察官此部分上訴意旨，亦
非依據卷內資料具體指摘原判決如何違背法令，徒憑己見，對於
原審取捨證據之職權行使，任意指摘，自非適法之第三審上訴理
由，應併予駁回。
據上論結，應依刑事訴訟法第三百九十五條前段，判決如主文。
中    華    民    國  九十九  年    五    月   十三   日
                      最高法院刑事第十一庭
                          審判長法官  洪  佳  濱
                                法官  韓  金  秀
                                法官  段  景  榕
                                法官  周  煙  平
                                法官  陳  東  誥
本件正本證明與原本無異
                                      書  記  官
中    華    民    國  九十九  年    五    月   十七   日
                                                      Ｑ

司法院資訊處製作；財團法人民間司法改革基金會備份。
